【裁判字號】    98,上易,1533
【裁判日期】    980826
【裁判案由】    侵占
【裁判全文】
臺灣高等法院刑事判決                98年度上易字第1533號
上  訴  人  臺灣臺北地方法院檢察署檢察官
被      告  甲○○
                    樓之1
上列上訴人因被告侵占案件，不服臺灣臺北地方法院98年度易字
第1037號，中華民國98年5月19日第一審判決（起訴案號：臺灣
臺北地方法院檢察署98年度調偵字第330號），提起上訴，本院
判決如下：
    主  文
原判決撤銷。
甲○○犯業務侵占罪，處有期徒刑陸月，如易科罰金，以新台幣
壹仟元折算壹日；減為有期徒刑參月，如易科罰金，以新台幣壹
仟元折算壹日；又犯業務侵占罪，計貳拾玖罪，各處有期徒刑陸
月，如易科罰金，均以新台幣壹仟元折算壹日。應執行有期徒刑
貳年，如易科罰金，以新台幣壹仟元折算壹日。
    事  實
一、甲○○係東南旅行社股份有限公司（設臺北市○○○路○段6
    0號，下稱東南旅行社）海外旅行部業務員，負責招攬國內
    外旅遊、收取客戶旅遊價金費用、接受客戶訂購旅遊兌換券
    、向東南旅行社借支週轉金後帶團出遊等，為從事業務之人
    ，竟意圖為自己不法之所有，於如附表所示之96年3月至97
    年1月間之時間，藉收取客戶旅遊費用，或向東南旅行社借
    支週轉金供旅遊行程中支付餐、宿、門票等相關費用之便，
    將如附表不法所得金額所示業務上持有之款項侵吞入己，總
    計得款新臺幣（下同）368萬6,782元。
二、案經東南旅行社訴請偵辦臺灣臺北地方法院檢察署檢察官偵
    查起訴。
    理  由
壹、程序方面：
一、按被告以外之人於審判外之言詞或書面陳述，除法律有規定
    者外，不得作為證據。被告以外之人於審判外之陳述，雖不
    符前四條之規定，而經當事人於審判程序同意做為證據，法
    院審酌該言詞陳述或書面陳述作成時之情況，認為適當者，
    亦得為證據。刑事訴訟法第159條第1項、第159條之5分別定
    有明文。經查：告訴人東南旅行社代理人乙○○於警詢之陳
    述，雖屬傳聞證據，惟被告於原審同意作為證據，且該等言
    詞陳述作成之情況，並無非出於任意性或不正取供，或違法
    或不當情事，客觀上亦無不可信之情況，依刑事訴訟法第15
    9條之5第1項規定，自得作為證據。
二、本院其餘憑以認定被告犯罪事實之非供述證據，查無違反法
    定程序取得情形，依同法第158條之4規定反面解釋，亦具證
    據能力。
貳、實體方面：
一、被告於本院審理時未到庭，惟查：上開事實，業據被告於原
    審坦承不諱，核與告訴人東南旅行社代理人乙○○於警詢指
    訴之情節相符，並有被告自白侵占告訴人款項達368萬6,7
    82 元事實之自白書、被告簽擬發行旅遊兌換券之簽呈1紙（
    被告侵占客戶購買告訴人旅遊兌換券價金4萬元）、被告收
    取客戶繳交旅遊費用後開具之旅行業代收轉付收據38紙及被
    告向告訴人領取週轉金之憑單13紙在卷為憑，足見被告自白
    與事實相符，本件事證明確，被告犯行堪以認定。
二、核被告甲○○所為，均係犯刑法第336條第2項之業務侵占罪
    。被告先後30次業務侵占犯行，有相當時間間隔，顯非基於
    同一業務侵占犯意接續為之，應予分論併罰。被告如附表編
    號一所示之犯罪時間，係於96年4月24日以前，且宣告刑為
    有期徒刑1年6月以下，應依中華民國九十六年罪犯減刑條例
    第2條第1項第3款、第7條規定減其宣告刑2分之1。
三、原審因予論罪科刑，並以被告前未曾因故意犯罪受有期徒刑
    以上刑之宣告，有本院被告前案紀錄表一紙附卷可按，偶因
    貪圖近利，一時失慮致罹刑典，惡性非鉅，且犯後已與告訴
    人達成和解，並獲告訴人宥恕，目前亦從事領隊工作，有正
    當職業，並與母親同住，家中經濟來源，仰賴被告一人負擔
    ，如受刑之執行，恐致其失業，家庭破裂，因認被告經此教
    訓，當知警惕，而無再犯之虞，其所受上開刑之宣告以暫不
    執行為適當，併予宣告緩刑五年，固非無見。惟查：告訴人
    東南旅行社具狀指稱：本件係因被告當庭表示願於98年7月
    15日以前將其母所有臺北縣新店市○○路14號5樓建物及坐
    落土地賣出後清償告訴人150萬元，告訴人東南旅行社代理
    人聽信其言，始表示願意原諒被告，但事後經查訪，方知該
    房地不僅設定多順位高達990萬元之抵押權，且積欠多期房
    屋貸款未繳，足見被告並無清償誠意，且於和解時亦無履行
    和解條件之能力；告訴人代理人乙○○於本院審理時亦供稱
    ：前開房地業經售出，但被告迄未清償告訴人分文等語，並
    提出土地及建物登記存卷為憑，本院斟酌被告利用職務之便
    侵占金額高達368萬6,782元，情節非輕，且事後迄未修復雙
    方關係，賠償告訴人損害，原審諭知被告緩刑，尚欠允當。
    公訴人循告訴人請求上訴，執此指摘原判決不當，為有理由
    ，應予撤銷改判。爰審酌被告素行尚佳，利用職務之便侵占
    前開款項，致告訴人受有損害，且事後未清償分文，自不宜
    寬縱，兼衡被告犯罪動機、目的、手段、生活狀況、智識程
    度等一切情狀，分別量處如主文第2項所示之刑。如附表編
    號一部分，並依前開減刑條例之規定，減其宣告刑2分之1。
    按司法院釋字第662號解釋：「中華民國94年2月2日修正公
    布之現行刑法第41條第2項，關於數罪併罰，數宣告刑均得
    易科罰金，而定應執行刑之刑逾6個月者，排除適用同條第1
    項得易科罰金之規定部分，與憲法第23條規定有違，並與本
    院釋字第366號解釋意旨不符，應自本解釋公布之日起失其
    效力。」，故對於數罪併罰，數宣告刑均得易科罰金，而定
    應執行之刑超過6個月之案件，依司法院釋字第366號、第
    662號解釋意旨，仍得易科罰金。揆諸上開說明，被告上開
    所處之刑，均應諭知易科罰金之折算標準，並定其應執行刑
    及諭知易科罰金之折算標準。
四、被告經合法傳喚無正當理由不到庭，爰不待其陳述逕行判決
    。
據上論斷，應依刑事訴訟法第369條第1項前段、第364條、第299
條第1項前段、第371條，刑法第336條第2項、第51條第5款、第
41條第1項前段，刑法施行法第1條之1，中華民國九十六年罪犯
減刑條例第2條第1項第3款、第7條、第9條，判決如主文。
本案經檢察官王壬貴到庭執行職務。
中    華    民    國    98    年    8     月    26    日
                  刑事第十七庭  審判長法  官  趙功恆
                                      法  官  陳憲裕
                                      法  官  高明哲
以上正本證明與原本無異。
不得上訴。
                                      書記官  梁淑時
中    華    民    國    98    年    8     月    26    日
附錄：本案論罪科刑法條全文
刑法第336條
對於公務上或因公益所持有之物，犯前條第1項之罪者，處1年以
上7年以下有期徒刑，得併科5千元以下罰金。
對於業務上所持有之物，犯前條第1項之罪者，處6月以上5年以
下有期徒刑，得併科3千元以下罰金。
前二項之未遂犯罰之。
附表
┌──┬──────┬──────┬───────┐
│編號│  時      間│不法所得金額│     備 註    │
├──┼──────┼──────┼───────┤
│  1 │  96.3.15   │   40,000   │客戶購買旅遊兌│
│    │            │            │換券之價金    │
├──┼──────┼──────┼───────┤
│  2 │  96.5.9    │   16,900   │旅遊費用      │
├──┼──────┼──────┼───────┤
│  3 │  96.6.8    │   19,450   │旅遊費用      │
├──┼──────┼──────┼───────┤
│  4 │  96.6.28   │   52,800   │週轉金        │
├──┼──────┼──────┼───────┤
│  5 │  96.7.5    │   20,000   │週轉金        │
├──┼──────┼──────┼───────┤
│  6 │  96.7.18   │   10,000   │旅遊費用      │
├──┼──────┼──────┼───────┤
│  7 │  96.8.27   │    6,900   │旅遊費用      │
├──┼──────┼──────┼───────┤
│  8 │  96.8.28   │  107,200   │(1)客戶旅遊費 │
│    │            │            │用7,200       │
│    │            │            │(2)週轉金     │
│    │            │            │100,000       │
├──┼──────┼──────┼───────┤
│  9 │  96.8.31   │    4,729   │旅遊費用      │
├──┼──────┼──────┼───────┤
│ 10 │  96.9.6    │  366,500   │週轉金        │
├──┼──────┼──────┼───────┤
│ 11 │  96.9.27   │   14,600   │旅遊費用      │
├──┼──────┼──────┼───────┤
│ 12 │  96.9.29   │   30.000   │週轉金        │
├──┼──────┼──────┼───────┤
│ 13 │  96.9.30   │  571,792   │旅遊費用      │
├──┼──────┼──────┼───────┤
│ 14 │  96.10.5   │   71,500   │旅遊費用      │
├──┼──────┼──────┼───────┤
│ 15 │  96.10.12  │  172,000   │週轉金        │
├──┼──────┼──────┼───────┤
│ 16 │  96.10.18  │  870,400   │旅遊費用      │
├──┼──────┼──────┼───────┤
│ 17 │  96.10.19  │   75,500   │週轉金        │
├──┼──────┼──────┼───────┤
│ 18 │  96.10.29  │   10,824   │旅遊費用      │
├──┼──────┼──────┼───────┤
│ 19 │  96.10.31  │  454,650   │(1)客戶旅遊費 │
│    │            │            │用7,930       │
│    │            │            │(2)週轉金     │
│    │            │            │446,720       │
├──┼──────┼──────┼───────┤
│ 20 │  96.11.7   │    4,800   │週轉金        │
├──┼──────┼──────┼───────┤
│ 21 │  96.11.22  │    6,400   │旅遊費用      │
├──┼──────┼──────┼───────┤
│ 22 │  96.11.29  │   16,255   │旅遊費用      │
├──┼──────┼──────┼───────┤
│ 23 │  96.11.30  │2,290,475   │(1)客戶旅遊費 │
│    │            │            │用2,048,165   │
│    │            │            │(2)週轉金     │
│    │            │            │242,310       │
│    │            │            │              │
├──┼──────┼──────┼───────┤
│ 24 │  96.12.4   │  237,200   │旅遊費用      │
├──┼──────┼──────┼───────┤
│ 25 │  96.12.21  │   63,000   │旅遊費用      │
├──┼──────┼──────┼───────┤
│ 26 │  96.12.27  │   29,000   │旅遊費用      │
├──┼──────┼──────┼───────┤
│ 27 │  96.12.31  │  102,122   │旅遊費用      │
├──┼──────┼──────┼───────┤
│ 28 │  97.1.3    │      300   │週轉金        │
├──┼──────┼──────┼───────┤
│ 29 │  97.1.14   │    3,000   │旅遊費用      │
├──┼──────┼──────┼───────┤
│ 30 │  97.1.31   │    6,745   │旅遊費用      │
└──┴──────┴──────┴───────┘
 *被告侵占表列週轉金，部分用於旅遊行程支出


司法院資訊處製作；財團法人民間司法改革基金會備份。
